臺灣雲林地方法院刑事判決
110年度易字第741號
公  訴  人  臺灣雲林地方檢察署檢察官
被      告  林穎駿


上列被告因妨害自由案件，經檢察官提起公訴（110年度偵字第8
382號），本院判決如下：
    主    文
林穎駿犯恐嚇危害安全罪，處有期徒刑貳月，如易科罰金，以新
臺幣壹仟元折算壹日。
    事    實
一、林穎駿與郭哲宇有債務糾紛，林穎駿知悉郭哲宇之父郭丸茂
    在雲林縣○○鄉○○路00號開設新泰安中西藥局（下稱本案藥局
    ），林穎駿為要求郭丸茂出面處理郭哲宇之債務，搭載真實
    姓名年籍不詳綽號「阿漢」之成年人，於民國110年9月16日
    17時30分許，前往本案藥局，催討郭哲宇積欠之債務，林穎
    駿之姪子林勇志路過見到林穎駿之車輛而進入本案藥局。林
    穎駿在本案藥局內，要求郭丸茂協助處理郭哲宇積欠之債務
    ，郭丸茂表示其未與郭哲宇聯繫，林穎駿因而心生不滿，遂
    基於恐嚇之犯意，奮力將放置於地面之某電器設備用力推倒
    ，再將放置於櫃臺上之藥品等雜物用力揮到地面上，導致上
    開物品傾倒凌亂，此時郭丸茂之妻李月惠聽聞上開物品碰撞
    聲響遂下樓查看，嗣林穎駿要離開之際，仍出言對郭丸茂、
    李月惠恫稱：「我知道你另一個兒子在臺南上班，雖然他跟
    這件事沒關係，但是你也要請他小心一點」等語，便與林勇
    志、「阿漢」等人離開現場，而以此加害生命、身體及財產
    安全之事，恐嚇郭丸茂、李月惠，致生危害於安全。
二、案經郭丸茂訴由雲林縣警察局臺西分局報告臺灣雲林地方檢
    察署檢察官偵查起訴。
    理    由
壹、證據能力部分：
　　本判決以下所引用被告林穎駿以外之人於審判外之言詞或書
    面供述證據，業經檢察官、被告於本院審理時均表示同意列
    為本案證據（見本院卷第34頁、第35頁、第55頁）。本院審
    酌該等證據作成時之情狀，並無違法或不當等情形，認為以
    之作為本案之證據亦屬適當，且為證明本案犯罪事實所必要
    ，依刑事訴訟法第159條之5規定，自有證據能力。
貳、實體部分：
一、認定犯罪事實所憑之證據及理由：
    訊據被告固坦承於上開時地，前往本案藥局，在生氣之下有
    將放置於地面之某電器設備用力推倒，再將放置於櫃臺上之
    藥品等雜物用力揮到地面上之事實，然矢口否認有何恐嚇犯
    行，辯稱：我沒有講那句恐嚇的話云云。經查：
　㈠被告駕車搭載「阿漢」前往本案藥局，其姪子林勇志路過見
    到被告車輛而進入本案藥局，被告在本案藥局內，在生氣之
    下將放置於地面之某電器設備用力推倒，再將放置於櫃臺上
    之藥品等雜物用力揮到地面上等節，業據證人即被害人郭丸
    茂、李月惠、證人林勇志於警詢及偵訊時證述明確，並有本
    院111年5月27日勘驗筆錄在卷可稽（見本院卷第55頁至第57
    0頁），且為被告所不爭執（見本院卷第36頁），此部分之
    事實，首堪認定。
　㈡被告雖以前詞置辯，然證人即告訴人郭丸茂、證人李月惠分
    別證述如下：
　⒈證人郭丸茂於警詢時指述：於110年9月16日17時30分左右，
    在本案藥局遭被告恐嚇，是因我兒子郭哲宇在外跟別人有債
    務糾紛，被告連繋不到我兒子，就跑來本案藥局找人，我跟
    被告說郭哲宇從110年4月時，就沒有回家，我也一直連繫不
    到他，他已經成年了，有事就針對他，讓他自己去面對，不
    要再來影響我們做生意，被告認為我兒子的事情，我跟我太
    太李月惠就要幫忙處理還恐嚇我說：「我知道你另一個兒子
    在臺南上班，雖然他跟這件事沒關係，但是你也要請他小心
    一點」，過程中還把我放置在藥局內賣的藥品撥到地上洩憤
    ，雖然沒有壞掉，但是被告說出這些話、做出這些舉動已經
    嚇到我跟我太太，很怕另一個兒子也被找麻煩，也害怕影響
    到藥局生意，造成我心生畏懼；除了被告以外的其他2個人
    並沒有出言恐嚇我等語（見警卷第9頁至第11頁、第19頁至
    第21頁）；於偵訊時證述：被告要離開時，在門口對我說「
    我知道你另一個兒子在臺南上班，雖然他跟這件事沒關係，
    但是你也要請他小心一點」，說完之後他就離開現場，我怕
    此事我臺南的兒子受到傷害；被告將我店內放在地上之電器
    推倒在地，再將我櫃臺上物品推倒，此行為我會害怕，擔心
    我的生命安全受威脅等語（見偵卷第27頁至第37頁）；於本
    院審理時證述：被告進入本案藥局說我兒子郭哲宇欠他錢，
    我跟他說我兒子在外面的行為我真的都不知道，郭哲宇110
    年4月就跑掉了，被告要我幫我兒子還錢，我說我沒有錢，
    然後他就將地上的東西、桌上的藥品弄倒，我會害怕被告破
    壞我的藥局，被告要離開之前站在門邊，有說我有另一個兒
    子在臺南，要他小心一點，欠被告錢的是大兒子，二兒子在
    臺南上班，被告提到二兒子，我當然會緊張，怕會傷害二兒
    子、影響二兒子的生活；在場另外2個人沒有恐嚇我，只是
    說要討錢等語（見本院卷第58頁至第66頁）。
　⒉證人李月惠於警詢時證述：當時我人在本案藥局樓上2樓，聽
    到樓下摔東西的聲音及叫囂聲，我便下樓查看，下來後看到
    藥局內的商品都散落在地上，被告跟我兒子郭哲宇有債務糾
    紛，因為連繫不到我兒子，就跑來本案藥局找人，我聽到被
    告說「我知道你另一個兒子在臺南上班，雖然他跟這件事沒
    關係，但是你也要請他小心一點」，我很怕另一個兒子也被
    找麻煩，另外也怕影響到藥局生意；對方有3個人來找郭哲
    宇，但是恐嚇的只有被告等語（見警卷第15頁至第17頁、第
    23頁至第25頁）；於偵訊時證述：我確實有聽到被告說「我
    知道你另一個兒子在臺南上班，雖然他跟這件事沒關係，但
    是你也要請他小心一點！」這句話，我聽到這句話會害怕等
    語（見偵卷第27頁至第37頁）；於本院審理時證述：被告等
    人剛來時我在2樓，聽到爭吵聲、撞擊的聲音我才下樓，被
    告好像是說郭哲宇欠他錢要我們負責，我說郭哲宇110年4月
    離家了，都沒有消息，在他們準備離開之前，又講說他知道
    我有個兒子在臺南，要他小心一點，2個穿黑色衣服的其中1
    人說的，我忘記是哪位說的，他這樣說我當然會害怕，因為
    在臺南的兒子還有妻女，我害怕對他不利等語（見本院卷第
    66頁至第76頁）。
　⒊細繹上開證人郭丸茂、李月惠於偵審程序，對於被告在本案
    藥局為上開行為，並出言上開話語之重要內容、情節，所述
    前後均甚相符，無明顯之瑕疵可指，亦互核一致，並未因身
    為被害人而具誇大之情，況證人2人與被告無深仇大恨，無
    誣陷被告之動機，於本院審理中經具結後仍為大致相同之證
    述，若非其親身經驗，實難迭於警詢、偵訊及本院審理時就
    相關情節清楚描述，其等所證當均應堪採信。又被告自承：
    我堂弟也在臺南，跟被害人另一位兒子也不錯，我才知道有
    另外一個兒子在臺南；我知道郭哲宇跑路了，我希望他父母
    方便幫我處理一下可不可以（見本院卷第81頁、第82頁），
    足見被告確實知悉被害人2人有另外一位兒子在臺南，則被
    告在找尋債務人郭哲宇無果後，已逕自前往本案藥局向郭哲
    宇之父母即被害人2人催討債務，當日遭被害人2人拒絕而催
    討不成，益徵被告有於本案案發時，因情緒激動而向被害人
    2人恫稱上開恐嚇言語無誤。是以，被告上開辯詞純屬事後
    卸責之詞，不足為採。至證人林勇志於偵訊時證述沒有聽到
    被告有說上開恐嚇言語云云（見偵卷第31頁），惟此部分證
    詞實與上開證人證述不符，且被告與證人林勇志有親誼關係
    ，上開證詞應為迴護被告之詞，尚難採為有利於被告之認定
    ，附此敘明。
  ㈢綜上各節，被告之辯解要非可採，是本案事證明確，被告犯
    行洵堪認定，應依法論科。
二、論罪科刑之理由：
  ㈠按刑法所定恐嚇，凡一切之言語、舉動足以使他人生畏懼心
    者，均包含在內（最高法院22年上字第1310號判決先例可資
    參照）。又恐嚇係以使人心生畏怖為目的，而以將加害之事
    實相通知，以妨害其意思活動之自由，其表示方法之利用語
    言、文字、圖畫或舉動等，並無限制，且加害之內容須行為
    人所得直接或間接支配之事，而以受惡害通知者心生畏懼而
    有不安全之感覺為已足，不以發生客觀上之危害為要件。被
    告將上開物品推倒、揮落在地，並出言上開話語，明顯具有
    恫嚇之意味，衡諸常情，通常一般之人見聞被告前開舉動及
    言語，均會認為足以構成威脅，並陷於危險不安，被告所為
    ，已足使被害人郭丸茂、李月惠心生畏懼，致生危害於生命
    、身體及財產之安全，是核被告所為，係犯刑法第305之恐
    嚇危害安全罪。
  ㈡被告一恐嚇他人生命安全之行為，致被害人郭丸茂、李月惠
    心生畏懼，係為想像競合犯，從一重之恐嚇危害安全罪處斷
    。
  ㈢爰以行為人之責任為基礎，審酌被告與被害人郭丸茂、李月
    惠之子郭哲宇有債務糾紛，竟不思以理性、合法方式追索欠
    款，逕自向郭哲宇之父母即被害人2人，在公開場所為本案
    恐嚇犯行，使被害人2人心生恐懼，犯後復未坦認全部犯行
    ，亦未與被害人2人達成和解，取得其等諒解，所為實有不
    該，復斟酌被告之素行、本案犯罪之動機、目的、手段尚非
    平和、情節、所生危害，暨其於本院審理時自述之智識程度
    、家庭生活及經濟狀況（見本院卷第83頁）等一切情狀，量
    處如主文所示之刑，並諭知易科罰金之折算標準。
據上論斷，應依刑事訴訟法第299條第1項前段，判決如主文。
本案經檢察官黃立宇提起公訴，檢察官施家榮、蕭仕庸到庭執行
職務。
中　　華　　民　　國　　111 　年　　6 　　月　　30　　日
                  刑事第二庭  法  官  簡鈺昕
以上正本證明與原本無異。　　　　　　　　　
如不服本判決應於收受判決後20日內向本院提出上訴書狀，並應
敘述具體理由；其未敘述上訴理由者，應於上訴期間屆滿後20日
內向本院補提理由書（均須按他造當事人之人數附繕本）。「切
勿逕送上級法院」。
                              書記官 林芳宜
中　　華　　民　　國　　111 　年　　6 　　月　　30　　日
附錄本案論罪科刑法條全文：
中華民國刑法第305條
以加害生命、身體、自由、名譽、財產之事恐嚇他人，致生危害
於安全者，處2年以下有期徒刑、拘役或9千元以下罰金。